---
title: "Intervalos de confianza para regresión"
author: "Rodolfo Fernández de Lara Hadad -asistido por chatGPT y MS Copilot"
date: "2024-08-15"
output: html_document
---

```{r setup, include=FALSE}
knitr::opts_chunk$set(echo = TRUE)
```

# Intervalos de Confianza y Predicción en Regresión Lineal

En regresión lineal, utilizamos intervalos de confianza y de predicción para evaluar la precisión de nuestras estimaciones y predicciones. Estos intervalos se calculan para:

1. **La media de la variable respuesta \( y \)**
2. **Un valor individual de la variable respuesta \( y \)**

## Intervalo de Confianza para la Media de \( y \)

Este intervalo proporciona un rango en el que esperamos que se encuentre la **media esperada** de \( y \) para un conjunto específico de valores de las variables predictoras \( X \).

La fórmula para calcular el intervalo de confianza para la media de \( y \) es:

\[
\hat{y}_0 \pm t_{\alpha/2} \cdot SE(\hat{y}_0)
\]

Donde:

- \(\hat{y}_0 = \hat{\beta}_0 + \hat{\beta}_1 X_1 + \dots + \hat{\beta}_p X_p\) es la estimación de la media de \( y \).
- \( t_{\alpha/2} \) es el valor crítico de la distribución \( t \) de Student.
- \( SE(\hat{y}_0) = \sqrt{\sigma^2 \left( 1/n + \frac{(X_0 - \bar{X})^2}{\sum_{i=1}^n (X_i - \bar{X})^2} \right)} \) es el error estándar de la estimación.

## Intervalo de Predicción para un Valor Individual de \( y \)

Este intervalo predice un **valor futuro individual** de \( y \) dado un conjunto de valores de las variables predictoras \( X \).

La fórmula para calcular el intervalo de predicción es:

\[
\hat{y}_0 \pm t_{\alpha/2} \cdot SE_{pred}(\hat{y}_0)
\]

Donde:

- \(\hat{y}_0\) es la predicción del valor individual de \( y \).
- \( SE_{pred}(\hat{y}_0) = \sqrt{\sigma^2 \left( 1 + 1/n + \frac{(X_0 - \bar{X})^2}{\sum_{i=1}^n (X_i - \bar{X})^2} \right)} \) es el error estándar de la predicción.

## Implementación en R

A continuación, se muestra cómo calcular estos intervalos en R utilizando un ejemplo de regresión lineal y cómo generar una gráfica para visualizar las predicciones y sus intervalos:

```{r}
# Generar datos de ejemplo
set.seed(123)
x <- rnorm(100, mean = 5, sd = 2)
y <- 2 + 3 * x + rnorm(100)

# Ajustar el modelo de regresión lineal
modelo <- lm(y ~ x)

# Intervalos de confianza para los coeficientes
confint(modelo, level = 0.95)

# Nuevos datos para predicción
nuevos_datos <- data.frame(x = seq(min(x), max(x), length.out = 100))

# Intervalo de confianza para la media de y
pred_conf <- predict(modelo, nuevos_datos, interval = "confidence")

# Intervalo de predicción para valores individuales de y
pred_pred <- predict(modelo, nuevos_datos, interval = "prediction")

# Graficar
plot(x, y, main = "Intervalos de Confianza y Predicción",
     xlab = "x", ylab = "y", pch = 16, col = "blue")
abline(modelo, col = "red")

# Añadir el intervalo de confianza
lines(nuevos_datos$x, pred_conf[, "lwr"], col = "green", lty = 2)
lines(nuevos_datos$x, pred_conf[, "upr"], col = "green", lty = 2)

# Añadir el intervalo de predicción
lines(nuevos_datos$x, pred_pred[, "lwr"], col = "orange", lty = 3)
lines(nuevos_datos$x, pred_pred[, "upr"], col = "orange", lty = 3)

legend("topleft", legend = c("Intervalo de confianza", "Intervalo de predicción"),
       col = c("green", "orange"), lty = c(2, 3), bty = "n")
```

